臺灣士林地方法院刑事判決　　　　　　　　　　　　　九十一年度交訴字第二一號
　　公　訴　人　臺灣士林地方法院檢察署檢察官
　　被　　　告　乙○○
右列被告因業務過失致死案件，經檢察官提起公訴（九十一年度偵字第四五二號）本
院判決如左：
    主    文
乙○○從事業務之人，因業務上之過失致人於死，處有期徒刑捌月。
    事    實
一、乙○○於民國（下同）九十年十二月間任職於尚憶交通股份有限公司，擔任聯結
    車駕駛工作，係從事駕駛業務之人，其於九十年十二月十二日晚上八時許，駕駛
    車號ＸＴ─六四五號聯結車自高雄「高風貨櫃場」載運貨櫃出發，欲將貨櫃載往
    基隆港碼頭，於翌日（十三日）清晨五時四十五分許，行經國道一號高速公路北
    上十二點一公里處時，原應注意汽車在同一車道行駛時，除擬超越前車外，後車
    與前車之間應保持隨時可以煞停之距離，而大型車行駛於高速公路，前後兩車間
    之行車安全距離，在正常天候狀況下，時速為八十公里時，最小距離為四十公尺
    ，如遇濃霧、濃煙、強風、大雨、夜間行車或其他特殊狀況時，其安全距離應酌
    量增加，且其應注意車前狀況並隨時採取必要之安全措施，按當時情況雖下雨尚
    未日出，但有照明、視距良好、無障礙物，並無不能注意之情形，乙○○以時速
    約八十公里之速度行經上開地點，其跟隨前方某不詳之大貨車自外側車道變換至
    中線車道時，疏未注意與前方大貨車保持四十公尺以上之安全距離，該大貨車發
    現前方已因其他事故而車頭朝東車底朝南翻覆於同向車道上、由黃鍊哲所駕駛之
    車號８Ａ─一三六一小貨車時，即時閃避躲過，而乙○○則因未與該大貨車保持
    安全距離，致大貨車閃過後發現前方狀況，然已閃避不及，而直接衝撞該小貨車
    底盤，致前開小貨車隨即起火燃燒，尚在小貨車內之黃鍊哲則因逃避不及吸入一
    氧化碳引發熱休克當場死亡，嗣經警接獲未表明身分之民眾報案並前往處理後，
    始查獲上情，而乙○○於前往處理之員警尚未查知肇事者為何人時，自動表明為
    肇事者自首上情，並接受裁判。
二、案經臺灣士林地方法院檢察署檢察官據報相驗後自動檢舉偵查起訴。
    理  由
一、訊據被告乙○○，固坦承於上開時間，駕駛ＸＴ─六四五號聯結車行經右開地點
    時，因閃煞不及撞及由黃鍊哲所駕駛之８Ａ─一三六一號小貨車，並造成該小貨
    車起火燃燒之事實，惟矢口否認有何過失罪嫌，辯稱：伊當時行駛於第三車道，
    時速約七十公里，有跟前車保持二至三個車身的距離，是８Ａ─一三六一號小貨
    車碰撞到內線護欄，碰撞時伊在該小貨車旁邊，伊看到後就開始踩煞車，該小貨
    車撞到內線護欄後貨櫃跟車體即分離，車體滑向伊這邊來，是往伊跟前車中間撞
    過來，底盤跟四個輪子則面向伊，伊看到後就往中線切過去，伊車在外線跟中線
    的分線上撞到該小貨車的底盤，伊是閃避不及才撞上的，伊有保持安全距離並無
    過失，這是突發狀況，伊根本無法反應，警訊筆錄是警察寫錯了，且伊當時因為
    事故剛發生情緒不穩云云。經查：
（一）右揭被害人因車禍死亡之事實，業據被害人黃鍊哲之子丙○○指訴綦詳，復有
      警製道路交通事故調查報告表、交通事故照片三十六張在卷可為佐證。而被害
      人黃鍊哲因本件車禍致火燒死亡，亦經台灣士林地方法院檢察署檢察官督同法
      醫師到場相驗屬實，製有相驗筆錄、驗斷書、相驗屍體証明書各一份附卷足憑
      ，於偵查中送法務部法醫研究所解剖鑑定，認被害人全身經劇烈焚燒已完全碳
      化，表皮不存肌肉組織外露，姿態呈Ｓ狀扭曲，激烈掙扎外觀，咽喉及氣管內
      發現煙塵附著，血中未發現酒精及安非他命及一般常見藥物成分，認死者未飲
      酒，大貨車撞擊起火燃燒當時死者仍然存活，因此吸入一氧化碳，並有掙扎逃
      出車內之意圖，死亡原因為熱休克，死亡方式為意外，此有法務部法醫研究所
      （９０）法醫所醫鑑字第一六九０號鑑定書一份附卷可稽，是被告碰撞８Ａ─
      一三六一號小貨車引火燒燒時，被害人仍存活，嗣因大火燃燒才致熱休克死亡
      乙節，堪以認定。
（一）被告於本院審理中雖為上開辯解，然其於肇事當日上午九時四十五分許所製作
      之警訊中即供稱：「肇事前速度約八十公里，行駛於中線車道」、「（與前車
      ）保持二個車身」、「我車跟在一部大貨車後面，該部大貨車由外線車道變至
      中線車道，我車也跟著變換至中線車道，當前方大貨車發現８Ａ─一三六一號
      自小貨車翻覆在中線車道，閃避到外線車道，我車因未保持安全距離，撞擊自
      小貨車而肇事」、「（你是否目睹自小貨車８Ａ─一三六一號翻覆之情形）沒
      有。」、「（為何你前方之大貨車有閃避，而你未閃避？）因為我車跟前方之
      大貨車太近，而無法閃避撞上而肇事。」（見九十年相字第八三二號卷第六頁
      ），於當日下午六時十五分許檢察官至殯儀館勘驗中又供稱：「（撞及死者車
      之前有無見死者車？）無，有擋住，我撞及前，死者車已側躺車底朝我，車頭
      在我右手邊，看到撞上之距離為二、三個車身【以我身車四、五十尺之距】。
      」、「（看到車橫躺，如何做？）我將方向盤左打，踩煞車，但左邊車有來車
      ，我只能踩煞車。」、「（尚有何意見？）我不知死者車為何橫躺路上。」（
      均見同上卷第二十二頁），嗣於九十一年四月九日偵訊中仍供稱：「我路過時
      ，死者車即已停在該處。」、「我路過時，前方有一貨車閃過，我欲跟著閃，
      旁邊有一車與我車平行致閃避不及。」（見九十一年度偵字第四五二號卷第七
      頁背面），是被告不論於肇事當日製作之警訊、勘驗筆錄，或事後之偵訊筆錄
      ，均一致供稱其行經上開肇事地點時，死者之小貨車已翻覆橫躺在路面，且不
      知如何翻覆，其與前車一起變換車道後，因與前車跟車太近閃避不及才撞上該
      小貨車等情明確，而證人即為被告製作警訊筆錄之國道公路警察局第一警察隊
      汐止分隊員警甲○○亦到院證稱：在現場時問被告本案情形，他說他跟在一部
      車後面，那部車先閃過去，他沒有閃過去，製作筆錄時是被告一直講，伊把他
      的意思記下來，被告當時說他的時速是八十公里，保持二個車身距離，伊問他
      是否沒有保持安全距離，他說是的，做筆錄時沒有對他威脅、恐嚇或刑求，而
      且被告在案發後都沒有提到８Ａ─一三六一號小貨車從他前方滑行才撞的，否
      則伊會幫他處理等語（見本院九十一年八月二十二日訊問筆錄第十頁），且被
      告於本院庭訊中先則稱：有親眼看到死者小貨車撞到護欄，並看到車體與貨櫃
      分離（見本院九十一年八月二十二日訊問筆錄第四頁），後又改稱：沒親眼看
      到死者小貨車撞到護欄及車體與貨櫃分離，只有看到車子往伊這邊滑過來（見
      同上筆錄第五頁），是其在本院之辯解不僅反覆，且與警訊與偵查中所供不同
      ；而依卷附警製現場圖及照片，可見被害人之小貨車在車道上先留下斜向西北
      七公尺之煞車痕，外車道上始留有被告聯結車之十四公尺之煞車痕，在被告煞
      車痕終點處之右側內車道上，開始留有被害人小貨車再斜向東北之擦地痕十七
      公尺，該擦地痕在中線道內分成二部分向前滑行，往內車道滑行部分為後車廂
      與後載之貨物，往外側車道滑行撞外護欄再前滑五十三公尺部分則為全部車體
      ，最後被害人車輛左側翻覆斜停於外路肩與外車道上，被告聯結車亦斜向停於
      外護欄和外側車道上，而依被害人小貨車之擦痕地與被告之煞車痕相對位置，
      是被害人小貨車先翻覆，被告聯結車因跟車距離不足，在前車發現狀況閃避駛
      出後，被告聯結車發現時已應變不足，撞擊側翻之被害人小貨車，該小貨車之
      底盤被撞，車體變Ｖ字型凹損，本件經送台灣省台北縣區車輛行車事故鑑定委
      員會鑑定及臺灣省車輛行車事故覆議鑑定委員會覆議結果，均同此認定，此分
      別有該會九十一年六月十日北鑑字第九一０二０一號函、九十一年十月十五日
      府覆議字第九一二０四一號函各一在卷供參。綜上應認被告於警訊、偵訊中前
      後一致之供述，方與事實相符，其在本院中翻異前詞，並不足採信，是被告行
      經肇事地點時，係跟著前方大貨車變換至中線車道，然前方大貨車見已翻覆在
      路面之被害人小貨車即時閃過，被告卻因跟車距離不足，未能閃過而直接碰撞
      被害人小貨車底盤，致該小貨車起火燃燒，被害人並因而熱休克死亡甚為明確
      。
（三）按高速公路交通管制規則第六條規定：汽車行駛高速公路，前後兩車間之行車
      安全距離，在正常天候狀況下，大型車之時速為七十公里時，最小距離為三十
      五公尺，時速為八十公里時，最小距離為四十公尺，前項規定如遇濃霧、濃煙
      、強風、大雨、夜間行車或其他特殊狀況時，其安全距離應酌量增加；又道路
      交通安全規則第九十四條第一項第三項規定：汽車在同一車道行駛時，除擬超
      越前車外，後車與前車之間應保持隨時可以煞停之距離。汽車行駛時，駕駛人
      應注意車前狀況及兩車併行之間隔，並隨時採取必要之安全措施。被告駕車自
      應遵守上開規定，其於夜間行駛應與前車至少保持三十五至四十公尺以上之距
      離，始有足夠之反應距離及應變時間，而被告對於其當之時速或稱八十公里（
      九十年度相字第八三二號卷第五頁）、或稱七十多公里（同上卷第二十二頁背
      面）、或稱七十公里（九十一年度偵字第七頁背面，本院九十一年八月二十二
      日訊問筆錄第五頁），對於其與前車之距離或稱二個車身（九十年度相字第八
      三二號卷第五頁，本院九十一年八月二十二日訊問筆錄第五頁）、或稱二、三
      個車身（九十年度相字第八三二號卷第二十二頁，本院九十一年八月二十二訊
      問筆錄第二十二頁），另其稱所駕駛之聯結車約四、五十尺長，依此計算二個
      車身長約三十公尺，三個車身長約四十五公尺，而被告若與前方大貨車保持上
      開之安全距離，當無前方大貨車能閃過而其未能閃過之理，應認其在警訊中所
      稱之時速八十公里，與前方大貨車僅保持二個車身較與事實相符，是被告確未
      與前車保持安全距離，另依當時狀況，雖下雨尚未日出，但有照明、視距良好
      、無障礙物，有上開調查報告表可參，並無不能注意之情形，竟疏未注意，於
      發現前方已因其他事故而翻覆於車道上之被害人小貨車時，因跟車過近，無足
      夠之反應時間及距離，致直接衝撞被害人小貨車底盤，其有過失至為明確。被
      告既有過失，且其過失行為與被害人之死亡間復有相當因果關係，本件事證已
      臻明確，被告犯行洵堪認定。
二、查被告於案發時，在尚憶交通股份有限公司擔任聯結車駕駛工作，係從事駕駛業
    務之人，其因駕駛業務上之過失致人於死，係犯刑法第二百七十六條第二項之業
    務過失致人於死罪。又本件員警是接獲勤務中心通報前往現場處理，勤務中心並
    未說肇事者是何人，只說是一般火燒車，員警到現場處理時忙著通知消防隊滅火
    並做現場指揮，火滅時是被告過來說車子是他開的、他撞的，在這之前員警忙著
    滅火，沒有查看車主是誰等情，業據至現場處理之國道公路警察局第一警察隊汐
    止分隊員警董戊林、甲○○到院證述明確（見本院九十一年八月二十二日訊問筆
    錄第八、九頁），是被告於有偵查職權之機關或公務員發現其為犯罪人者，自首
    上情而接受裁判，符合刑法第六十二條前段自首之規定，應依法減輕其刑，至於
    被告辯稱：肇事後在現場即有以伊所有之行動電話打一一０報警，且有拿該行動
    電話給員警看云云，然證人董戊林、甲○○均否認該情，本院函詢台北市政府警
    察局勤務指揮中心該車禍有無人打電話報案，該中心函附之受理各類案件記錄單
    ，亦僅見蔡小姐、李小姐、曾先生之報案記錄，並無被告之報案資料，此有該局
    函文一份及所附受理各類案件記錄單三份在卷可參，然此仍無礙於被告之自首情
    事，附此敘明。爰審酌被告無前科紀錄、素行尚稱良好，本件車禍發生雖屬意外
    ，然仍非猝不及防，其過失程度明顯，且其犯後供詞反覆並未坦承犯行，迄今仍
    未與被害人家屬達成和解等一切情狀，量處如主文所示之刑。
據上論斷，應依刑事訴訟法第二百九十九條第一項前段，刑法第二百七十六條第二項
、第六十二條前段，罰金罰鍰提高標準條例第一條前段，判決如主文。
本案經檢察官簡靜玉到庭執行職務。
中      華      民      國      九十一  年    十一    月    十九       日
                                  臺灣士林地方法院刑事第三庭
                      法  官  楊  迺  伶
右正本證明與原本無異。
如不服本判決，應於判決送達後十日內，向本院提出上訴狀。
                                      書記官  趙  彩  彤
中      華      民      國      九十一  年    十一    月    十九       日
附論罪科刑依據之法條：
中華民國刑法第二百七十六條第二項：
  從事業務之人，因業務上之過失犯前項之罪者，處五年以下有期徒刑或拘役，得併
  科三千元以下罰金。
